臺灣宜蘭地方法院刑事判決　　　　　　99年度交簡上字第34號
上　訴　人　臺灣宜蘭地方法院檢察署檢察官
上　訴　人
即　被　告　張正彬
上列上訴人因被告過失傷害案件，不服中華民國99年10月5日本
院簡易庭99年度交簡字第693號判決（聲請簡易判決處刑案號：
臺灣宜蘭地方法院檢察署99年度偵字第2756號）提起上訴，本院
管轄之第二審合議庭判決如下：
    主  文
原判決撤銷。
張正彬犯過失傷害致人重傷罪，處有期徒刑肆月，如易科罰金，
以新台幣壹仟元折算壹日。
    犯 罪 事 實
一、張正彬於民國99年1月19日17時25分許，駕駛車牌號碼6890-
    MU號自用小客車，沿宜蘭縣羅東鎮○○街由東往西方向行駛
    ，行經宜蘭縣羅東鎮○○○路與南昌街之無號誌多岔路口時
    ，本應注意車前狀況，並隨時採取必要之安全措施，行至無
    號誌之交岔路口時，應減速慢行，作隨時停車之準備，又無
    何不能注意之情事，竟疏未注意。適有余賢立騎乘腳踏車自
    其左方即宜蘭縣羅東鎮○○街由南往北方向駛來，亦疏未注
    意慢車行至無號誌之交岔路口，左方車應暫停讓右方車先行
    ，而貿然騎乘腳踏車穿越。二車在該多岔路口處交會，張正
    彬所駕駛自小客車之左前車頭遂與余賢立之腳踏車發生擦撞
    ，致余賢立人車倒地，因而受有頭部外傷併硬腦膜下腔出血
    之傷害，經送醫進行手術後，目前呈植物人嚴重失能之重大
    難治傷害。經路人報警，張正彬於有偵查犯罪職權之員警據
    報但仍不知肇事人姓名前往處理時，當場向員警承認係肇事
    人而不逃避裁判，查悉上情。
二、案經張正彬自首暨余賢立之女藍素美代行告訴由台灣宜蘭地
    方法院檢察署檢察官偵查後聲請簡易判決處刑。
    理  由
一、按被告以外之人於審判外之言詞或書面陳述，除法律有規定
    者外，不得作為證據。又被告以外之人於審判外之陳述，雖
    不符合同法第159條之1至第159條之4之規定，但經當事人於
    審判程序同意作為證據，法院審酌該言詞陳述或書面陳述作
    成之情況，認為適當者，亦得為證據，刑事訴訟法第159條
    第1項定有明文。本院以下所採用被告張正彬以外之人於審
    判外之言詞陳述，當事人於本院準備程序及審判期日中均表
    示同意做為審理資料，本院審酌上開證據資料製作時之情況
    ，尚無違法不當之瑕疵，亦認為以之作為證據應屬適當，依
    刑事訴訟法第159條之5規定，認前揭證據資料均有證據能力
    ，合先敘明。
二、訊據被告固坦言於上開時、地駕駛該自用小客車，與騎乘腳
    踏車之被害人余賢立發生擦撞，致其受傷，惟辯稱：伊當時
    車子剛起步，時速僅四、五公里，且車頭已跨越該交岔路口
    ，始突遭違規而未靠右方、逆向行駛之被害人腳踏車撞擊，
    自屬無從注意，依信賴原則，伊並無何過失云云。
三、經查，被告於上開時、地駕駛自用小客車，沿宜蘭縣羅東鎮
    ○○街由東往西方向行駛，行經宜蘭縣羅東鎮○○○路與南
    昌街無號誌之多岔路口時，適有被害人騎乘腳踏車自其左方
    即宜蘭縣羅東鎮○○街由南往北方向駛來，在該多岔路口處
    ，被告所駕駛自用小客車之左前車頭與被害人之腳踏車發生
    擦撞，致被害人人車倒地，因而受有頭部外傷併硬腦膜下腔
    出血之傷害，經送醫進行手術後，目前呈植物人嚴重失能之
    重大難治傷害等情，業據被告於警詢、檢察官偵訊時、原審
    及本院審理時均坦認在卷，並有宜蘭縣政府警察局羅東分局
    員警製作檢附之道路交通事故現場圖、道路交通調查報告表
    （一）、（二）、肇事現場及車損照片共9張、被害人之殘
    障手冊、財團法人羅許基金會博愛醫院於99年2月23日出具
    之驗傷診斷書、99年4月22日出具之診斷證明書、99年9月8
    日以羅博醫字第2010090040號函覆之醫師說明表在卷可稽。
    被告駕駛肇事致人受傷之事實可堪認定。
四、按汽車行駛時，駕駛人應注意車前狀況，並隨時採取必要之
    安全措施；行經無號誌之交岔路口，應減速慢行，作隨時停
    車之準備，道路交通安全規則第94條、第93條第1項第2款定
    有明文。依本件道路交通事故現場圖、照片及被害人腳踏車
    停置位置，本件車禍發生地點為一無號誌之多岔路口內，二
    車發生擦撞地點距離被告駛出之東西向南昌街路口相距約達
    八、九公尺，自被告駛出之東西向南昌街口觀察該多岔路口
    車輛出入情形，並無何遮蔽障礙，視線頗為寬廣。而被害人
    於案發當時已逾80歲高齡（18年3月21日出生），其所騎乘
    者又為腳踏車，行進速度應頗為緩慢。則苟被告於行駛該多
    岔路口時，確有注意車前狀況，且減速慢行，做隨時停車之
    準備，則於發現被害人自其左方騎乘腳踏車駛來，應可隨即
    採取停車措施以避免本件擦撞之發生，不至於在與被害人擦
    撞後復再向前行駛達五、六公尺（參見卷附現場圖）。又當
    時天氣晴，視距良好，路面為乾燥柏油，而光線接近黃昏，
    雖該路口路燈尚未開啟，但路口附近已有店家燈光，視線是
    看得到的等情，業經本院簡易庭傳訊證人即到場處理員警黃
    文楨證述明確，並有前揭道路交通事故調查表在卷可稽，是
    於被告肇事當時，並無何不能注意之情事。則被告於行駛該
    多岔路口時，確有未注意車前狀況、減速慢行及做隨時停車
    準備之情形，顯有過失。本件經檢察官送請台灣省基宜區車
    輛行車事故鑑定委員會鑑定，亦同此認定。雖被害人騎乘腳
    踏自行車行駛至上開無號誌之交岔路口，屬左方車應暫停讓
    右方車先行，竟亦疏未注意，以致發生本件事故，而與有過
    失，然仍無解於被告過失之肇事責任。又被害人確因本件事
    故而受有重傷，被告之過失與被害人之重傷結果間，具有相
    當因果關係。事證明確，被告犯行應堪認定。
五、核被告所為，係犯刑法第284條第1項後段之過失傷害致重傷
    罪。又被告於本件車禍事故發生後，在宜蘭縣政府警察局交
    通隊至現場處理尚不知何人為肇事者時，即當場主動向警承
    認其為肇事人，自首並接受追訴、裁判，有警製道路交通事
    故肇事人自首情形紀錄表1份存卷可佐，合於自首之規定，
    依刑法第62條前段之規定予以減輕其刑。另被告於行為時已
    滿80歲，爰依刑法第18條第3項之規定，減輕其刑，並依法
    遞減之。原審據以論罪科刑，固非無見，惟查，被告於行為
    時已滿80歲，依刑法第18條第3項之規定，得減輕其刑。原
    審未予審酌，即有未洽。檢察官上訴意旨雖以被告矢口否認
    犯行，毫無悔意，且因拒絕賠償而未與被害人家屬達成和解
    等情，求為撤銷改判重刑。惟查，本件事故雖造成被害人受
    傷嚴重，且未能達成和解，惟被告之過失較被害人輕微，是
    原審量處有期徒刑5月，接近最高本刑為有期徒刑1年之罪之
    中度刑，難謂過輕。至被告上訴意旨求為無罪之判決，雖亦
    無理由，惟原判決既有上開瑕疵，自應由本院予以撤銷改判
    。爰審酌本件被告駕車疏未注意減速慢行，致人受有重傷，
    對被害人所造成之損害嚴重，且迄未與被害人達成和解，犯
    後態度難謂良好，惟其過失程度較輕等一切情狀，量處如主
    文所示之刑，並諭知易科罰金之折算標準。
據上論斷，應依刑事訴訟法第455條之1第1項、第3項、第369條
第1項前段、第299條第1項前段，刑法284條第1項後段、第62條
前段、第18條第3項、第41條第1項前段，刑法施行法第1條之1第
1項、第2項前段，判決如主文。
本案經檢察官劉惟宗到庭執行職務。
中    華    民    國   100    年    3     月    22    日
                  刑事第三庭  審判長法  官  黃永勝
                                    法  官  鄭貽馨
                                    法  官  謝佩玲
以上正本證明與原本無異。
本件不得上訴。
                                    書記官  李玉雲
中    華    民    國   100    年    3     月    22    日
附錄本案論罪科刑法條：
中華民國刑法第284條第1項
因過失傷害人者，處6月以下有期徒刑、拘役或5百元以下罰金，
致重傷者，處1年以下有期徒刑、拘役或5百元以下罰金。